【裁判字號】    98,台上,3559
【裁判日期】    980625
【裁判案由】    違反廢棄物清理法
【裁判全文】
最高法院刑事判決            九十八年度台上字第三五五九號
上  訴  人  甲○○
選任辯護人  徐揆智律師
            林幸慧律師
上列上訴人因違反廢棄物清理法案件，不服台灣高等法院中華民
國九十八年四月十五日第二審更審判決（九十七年度重上更(三)字
第一一四號，起訴案號：台灣桃園地方法院檢察署九十年度偵字
第三二四六號），提起上訴，本院判決如下：
    主  文
上訴駁回。
    理  由
按刑事訴訟法第三百七十七條規定：上訴於第三審法院，非以判
決違背法令為理由，不得為之。是提起第三審上訴，應以原判決
違背法令為理由，係屬法定要件，如果上訴理由書狀並未依據卷
內訴訟資料，具體指摘原判決不適用何種法則或如何適用不當，
或所指摘原判決違法情事，顯與法律規定得為第三審上訴理由之
違法情形，不相適合時，均應認其上訴為違背法律上之程式，予
以駁回。本件原審經審理結果，認為上訴人甲○○未依規定領有
廢棄物清除許可證文件，從事廢棄物清除之犯行罪證明確，因而
撤銷第一審關於上訴人部分之科刑判決，改判仍論上訴人以未依
規定領有廢棄物清除許可證文件，從事廢棄物清除罪，處有期徒
刑壹年貳月，並依中華民國九十六年罪犯減刑條例之規定，減為
有期徒刑柒月。已詳敘調查、取捨證據之結果及憑以認定犯罪事
實之心證理由。並就上訴人否認犯行之供詞及其所辯各節認非可
採，詳加指駁。從形式上觀察，原判決並無足以影響判決結果之
違法情形存在。上訴意旨略以：(一)、上訴人一再否認有被訴載運
夾雜建築廢棄物至桃園縣大溪鎮山豬湖河川未登錄地（下稱系爭
土地）即閒置之運動家遊樂區傾倒情事。證人邱進發、陳水波於
警詢、偵查及歷審審理中均一再證稱上訴人及陳水波係因受邱進
發委託，駕駛空車進入現場準備搬運及整理，尚未工作即遭逮捕
等語，且其等三人關於當天陳水波較上訴人早到現場、必須得到
許可始可進入現場等情，供述一致，原判決不採上開有利於上訴
人之證據，復認上訴人、邱進發、陳水波三人所供前後不一、互
有矛盾，採證即有違法。(二)、證人即警員吳震聲係經民眾報案，
發現上訴人之大卡車車斗揚起，始至現場，其至現場後，車斗仍
然揚起，顯見上訴人長時間揚起車斗係因充電所致，且吳震聲並
未目擊上訴人傾倒廢棄物之行為，其所為不利於上訴人之陳述，
屬傳聞證據，應無證據能力；其於第一審審理中先稱「車斗內沒
有東西」、「我看到的東西是比較新的那一堆」，復於原審前審
審理中改稱「車斗內還有殘留的土」、「周圍有很多堆土」等語
，前後矛盾，亦不足採，另參酌卷附現場照片，垃圾及廢棄物呈
平坦狀，顯非甫由貨車傾倒而下等情，益足證上訴人並無載運、
傾倒廢棄物之行為，原判決不察，遽採吳震聲於審理中之陳述為
判決基礎，即有違誤。(三)、依證人陳水波及游文雄所述，民國九
十二年二月十五日上午六時三十分許，游文雄之怪手（即挖土機
）沒電，無法啟動，始要求上訴人將大卡車車斗揚起供給電力，
足證上訴人係空車進入現場，並未傾倒廢棄物，原判決未予採信
，即有違誤。(四)、依證人即桃園縣政府工務局河川巡防員吳國良
於第一審審理中所述，其係事後至現場，未見到大卡車，無法證
明上訴人確有傾倒廢棄物之情事，吳國良上開供述顯係個人臆測
之詞，原判決將之採為判決基礎，容有違誤。(五)、依證人江衍昌
於第一審審理中所述，足見邱進發係為整理園區而租用怪手，此
與上訴人及證人邱進發、陳水波等人於警詢及第一審偵、審中所
供者相符，原判決未說明不予採取之理由，已有未合。又證人彭
建華於原審審理中所述，益足證系爭土地係休閒農場，自不可能
用以傾倒垃圾或建築廢棄物，核與證人吳震聲所證不一，原判決
不予採納，亦違證據法則。(六)、證人廖文龍於原審先稱邱進發於
八十八至九十年間管理遊樂區，嗣復稱邱進發至八十八年開始停
業等語，前後矛盾；其所述關於系爭土地陸續有砂石車載運土方
、垃圾進入等情，非親眼目睹，屬傳聞證據，應無證據能力，縱
邱進發有載運土方、垃圾之事，亦係於八十八年以前之事，與本
案無涉，原判決不察，遽採廖文龍所述為判決基礎，有違證據法
則云云。惟按：(一)、證據之取捨及犯罪事實之認定，乃事實審法
院之職權，苟其取捨，不違背經驗法則或論理法則，不得任意指
為違法；又證據之證明力如何，由事實審法院本於確信自由判斷
之，此項自由判斷之職權行使，苟係基於吾人日常生活之經驗，
而未違背客觀上應認為確實之定則，又已敘述其何以為此判斷之
理由者，亦不容漫指為違法，而據為適法之第三審上訴理由。原
判決業已依憑證人即現場查獲警員吳震聲及至現場會勘之桃園縣
政府工務局河川巡防員吳國良所證述，並參酌卷附河川巡防取締
工作日記及查獲現場照片等相關證據資料，據以認定上訴人有原
判決犯罪事實欄所載上訴人於案發當日清晨六時許，經民眾報案
載運廢棄物到運動家遊樂場傾倒，警員於接獲報案十分鐘即趕赴
現場，上訴人當時車斗揚起，並於其車斗後方有新傾倒之建築廢
棄物之事實。證人吳震聲所證：案發當日早上六時許即接獲民眾
報案，說有二輛砂石車載廢棄物到運動家遊樂場傾倒，其即前往
查看，接到報案後十分鐘就到現場，到現場見二輛砂石車，一輛
已經空了，一輛車斗揚起約四十五度，車斗內有殘留的土，車後
（車斗下面）有一堆新廢土，現場也有一部挖土機等情；及證人
吳國良證稱：案發當天經警通知至現場確見於河川公有地有傾倒
之建築廢棄物，約二個工作天等語。證人吳震聲、吳國良二人上
開證言內容既為渠等所親自見悉，乃係就其個人所親身體驗之事
實為證述，並非單純之個人意見或推測之詞，亦非間接傳聞自他
人之陳述，自均有證據能力。復經原審依據交互詰問程序予上訴
人及其辯護人詰問該等證人之機會，上揭證人之證言自得作為證
據。復以證人江衍昌、游文雄、陳水波等人所證，為迴護上訴人
之詞，均無足取，尚不足採為有利於上訴人之認定。原判決業已
依據調查證據之結果，說明其取捨之理由。此屬事實審法院證據
取捨之職權判斷，並無違背客觀存在之經驗法則或論理法則，自
不容上訴人漫事指為違法。至於原判決所引用證人廖文龍之陳述
，係聽聞或臆測之詞，認有證據能力，固有未合。然原判決並非
單憑證人廖文龍之陳述為判決之基礎，上訴意旨復未說明除去上
開證據，原判決即不能為同一事實之認定，故原判決此部分之瑕
疵，顯然不足以動搖其判決之結果，參諸刑事訴訟法第三百八十
條之規定，仍不得資為提起第三審上訴之合法理由。(二)、證人之
陳述有部分前後不符或相互間有所歧異時，究竟何者為可採，法
院仍得本其自由心證予以斟酌，非謂一有不符或矛盾，即認其全
部均為不可採信。本件證人邱進發於第一審已供稱：伊對證人吳
震聲證言沒有意見，當時伊不在現場，伊是請二部車來，但是（
上訴人）他們有無從別的地方載東西進來，伊不清楚；上訴人到
的時候，伊仍在家裡，被查獲當時，伊是在睡覺被警察叫醒，山
豬湖運動家遊樂場要進園區處，沒有設置管制門，伊不知道上訴
人來倒東西等情甚明，雖證人邱進發嗣於原審九十六年十月二十
四日審理時改稱：上訴人車子要進去時，伊負責開門，用電動器
開，有檢查上訴人車子是空車等語，所述有所歧異，惟依上開說
明，原審本於自由心證依職權加以取捨，核難遽認有違反經驗法
則及論理法則之違法。(三)、所謂對於被告有利之證據不予採納者
，應說明其理由，係指該項證據倘予採納，能予推翻原判決所確
認之事實，而得據以為有利於被告之認定者而言。如非此項有利
於被告之證據，縱未於判決內說明其不足採納之理由，因本不屬
於上開範圍，雖其訴訟程序有所違誤，但仍應受刑事訴訟法第三
百八十條之限制，不得據以為第三審上訴之適法理由。本件證人
彭建華於原審雖證稱：九十五年底，山豬湖有一個休閒農場，伊
之友人廖文龍對此有興趣，乃透過邱進發介紹去看可否接手經營
，廖文龍並邀伊投資，伊因此認識邱進發，邱進發當時在農場裡
經營等語（見更(三)卷第九十四頁）。然核此既係九十五年底之事
，距案發（九十年）後已有多年，依其所供內容，並非有利於上
訴人之別一證據。原判決既已論敘說明上訴人所辯：未以大貨車
載運廢棄物至系爭土地傾倒等詞為不可採取之理由，雖未另就上
開證人彭建華之證述並非屬於對上訴人有利之證據特別加以說明
，但此單純訴訟程序上之簡略，並非理由不備，對判決本旨不生
任何影響，自不得執為適法之第三審上訴理由。(四)、其餘上訴意
旨，經核係置原判決所為明白論斷於不顧，仍持已為原判決指駁
之陳詞再事爭辯，及對於事實審法院取捨證據與自由判斷證據證
明力之職權行使，徒以自己之說詞，任意指摘，難認已符合首揭
法定之第三審上訴要件。其上訴違背法律上之程式，應予駁回。
據上論結，應依刑事訴訟法第三百九十五條前段，判決如主文。
中    華    民    國  九十八  年    六    月  二十五  日
                      最高法院刑事第九庭
                          審判長法官  邵  燕  玲
                                法官  李  伯  道
                                法官  孫  增  同
                                法官  李  英  勇
                                法官  林  俊  益
      本件正本證明與原本無異
                                      書  記  官
中    華    民    國  九十八  年    六    月   三十   日
                                                    ｍ


司法院資訊處製作；財團法人民間司法改革基金會備份。
